臺灣臺南地方法院刑事判決　　　　　　 100年度訴字第1083號
公　訴　人　臺灣臺南地方法院檢察署檢察官
被　　　告　施俊旭
上列被告因偽造文書案件，經檢察官提起公訴（100 年度偵緝字
第609 號），本院判決如下：
    主  文
施俊旭犯行使偽造私文書罪，處有期徒刑肆月，如易科罰金，以
新臺幣壹仟元折算壹日，緩刑貳年。未扣案之偽造「宇乾企業有
限公司」印章壹枚、於「悠然旅館拋光石英磚工程」之工程契約
上偽造之「宇乾企業有限公司」印文拾枚、署押壹枚，均沒收。
    事  實
一、施俊旭未經宇乾企業有限公司（下稱宇乾公司）之同意，基
    於偽造私文書後持以行使之犯意，先於不詳時、地，委由不
    知情之刻印業者偽造「宇乾企業有限公司」之印章1 枚，嗣
    於民國97年8 月12日，冒用宇乾公司之名義，與址設臺南市
    永康區○○里○○○路8 號之悠然旅館有限公司（下稱悠然
    旅館）簽立「悠然旅館拋光石英磚工程」之承攬契約，並於
    該契約書上偽簽「宇乾企業有限公司」之署名，並蓋用上開
    偽刻之「宇乾企業有限公司」之印文，表示係宇乾公司有承
    攬上開工程之意而偽造私文書後交付悠然旅館收執而行使，
    足生損害於宇乾公司及悠然公司。嗣因悠然旅館按照工程進
    度陸續給付工程款項予施俊旭，已交付拋光石英磚工程款新
    臺幣（下同）245 萬元及浴缸施作工程約100 萬元後，發現
    施俊旭施作之工程有嚴重瑕疵導致不堪使用，經悠然旅館多
    次催告施俊旭修補瑕疵，詎其竟敷衍了事，嗣竟置之不理，
    悠然旅館遂以存證信函向宇乾公司要求修補工程瑕疵，然經
    宇乾公司回應並無授權施俊旭代表宇乾公司與悠然旅館簽約
    ，至此悠然旅館始悉上情。
二、案經悠然旅館有限公司告訴臺灣臺南地方法院檢察署檢察官
    偵查起訴。
    理  由
一、本院以下所引用之具傳聞性質之證據，檢察官、被告至本案
    言詞辯論時，均未爭執其證據能力，本院審酌各該證據均非
    違法蒐證取得之證據，且依該證據作成情況作為證據應為適
    當，依刑事訴訟法第159 條之5 規定，應有證據能力。
二、訊據被告施俊旭雖坦承未經宇乾公司同意即冒用宇乾公司之
    名義與悠然旅館簽立「悠然旅館拋光石英磚工程」之承攬契
    約，並於該契約書上偽簽「宇乾企業有限公司」之署名並蓋
    用「宇乾企業有限公司」之印文，就其偽造私文書、行使偽
    造私文書之犯行均自白犯行，惟抗辯所持以蓋用之「宇乾企
    業有限公司」印章，係前因與宇乾公司合作，為請領工程款
    ，經宇乾公司負責人張守義同意後所刻，事後張守義未取回
    ，並無偽造「宇乾企業有限公司」印章等語。
三、經查：
  (一)被告所坦承之上開事實，核與證人即宇乾公司負責人張守義
    證稱：被告以宇乾公司名義與悠然旅館簽約，並未經過其同
    意，事前並不知情等語（99年度交查字第2151號卷第17頁，
    本院卷第70頁反面）相符，復有被告以宇乾公司名義與悠然
    旅館簽立之「悠然旅館拋光石英磚工程」工程契約書影本、
    宇乾公司函覆悠然旅館稱未授權被告代表宇乾公司對外為任
    何業務之存證信函在卷可按（99年度他字第3988號卷第4 至
    6 、38頁），足證被告此部分之自白，核與事實相符，堪予
    採信。
  (二)被告雖辯稱：上開工程契約上之印文所使用之「宇乾企業有
    限公司」印章係前經宇乾公司負責人同意所刻製等語。惟查
    證人即宇乾公司負責人張守義證稱：被告雖曾刻製「宇乾企
    業有限公司」印章去請款，然亦未經公司同意，且本件被告
    與悠然旅館簽約所使用之公司印章，被告於事後向他提及時
    亦未曾表示係以前開印章簽約等語（本院卷第71頁），是以
    被告上開抗辯，尚無足採。本件被告簽約所用之「宇乾企業
    有限公司」印章確係被告偽造者足以認定。
  (三)本件事證明確，被告犯行洵堪認定，應依法論科。
四、論罪科刑
  (一)核被告所為，係犯刑法第216 條、第210 條之行使偽造私文
    書罪。被告偽刻印章、偽蓋印文之行為，為偽造工程合約書
    私文書之階段行為；又偽造前開私文書之低度行為，應為行
    使偽造前開私文書之高度行為所吸收，均不另論罪。又被告
    利用不知情之刻印業者代為偽刻「宇乾企業有限公司」之印
    章，屬間接正犯。
  (二)爰審酌被告明知其未受宇乾公司之同意，冒宇乾公司之名義
    與悠然旅館簽約，偽造私文書並進而行使，行為自屬可責，
    惟念其犯後於審理中坦認部分犯行，態度尚可，兼衡其犯罪
    動機、目的、手段，所生之危害等情，又已與悠然旅館達成
    和解，有和解書在卷可查（本院卷第75頁），爰量處如主文
    所示之刑，並諭知易科罰金折算標準。末查被告未曾因故意
    犯罪而受有期徒刑以上之宣告，有臺灣高等法院被告前案紀
    錄表1 份附卷可稽，因一時失慮而觸犯刑責，事後已坦承犯
    行，深具悔意，已與告訴人悠然旅館達成和解，已如前述，
    告訴人亦表示不再追究被告之刑事責任，是經此刑之宣告後
    ，被告應知警惕而無再犯之虞，本院因認暫不執行其刑為當
    ，並予以宣告緩刑2 年。
五、沒收
  (一)按刑法第219 條之規定係採義務沒收主義，凡偽造之印章、
    印文或署押，不論是否屬於犯人所有，亦不論有無搜獲扣案
    ，苟不能證明其已滅失，均應依法宣告沒收（最高法院94年
    度台上字第3518號判決意旨參照）。查本件偽造之「宇乾企
    業有限公司」印章1 枚，雖未扣案，而被告陳稱：已將宇乾
    公司印章磨掉，並丟棄等語（本院卷第73頁），惟不能證明
    業已滅失，仍應依刑法第219 條之規定宣告沒收。
  (二)偽造之工程合約書，雖係被告冒用宇乾公司名義所偽造之文
    書，然因前開文書業經被告行使交付告訴人悠然旅館持有，
    已非被告所有之物，自無從宣告沒收。惟工程合約書上偽造
    「宇乾企業有限公司」之印文10枚、署押1 枚，不問屬於被
    告與否，仍應依刑法第219 條之規定，予以宣告沒收。
據上論斷，應依刑事訴訟法第299 條第1 項前段、刑法第216 條
、第210 條、第41條第1 項第1 款、第74條第1 項第1 款、第21
9 條，判決如主文。
本案經檢察官薛雯文到庭執行職務。
中    華    民    國  100     年    11    月    16    日
                  刑事第三庭  審判長法  官  卓穎毓
                                    法  官  曾子珍
                                    法  官  施介元
以上正本證明與原本無異。
如不服本判決應於收受本判決後10日內向本院提出上訴書狀，並
應敘述具體理由。其未敘述上訴理由者，應於上訴期間屆滿後20
日內向本院補提理由書狀（均須按他造當事人之人數附繕本）「
切勿逕送上級法院」。
                                    書記官  周怡青
中    華    民    國   100    年    11    月    16    日
附錄本判決論罪科刑法條
中華民國刑法第216條
行使第 210 條至第 215 條之文書者，依偽造、變造文書或登載
不實事項或使登載不實事項之規定處斷。
中華民國刑法第210條
偽造、變造私文書，足以生損害於公眾或他人者，處 5 年以下
有期徒刑。